臺灣嘉義地方法院刑事判決　　　　　　　　　　　　　　　九十年度自字第五六號
　　自　訴　人　丙○○
　　被　　　告　乙○○
　　　　　　　　甲○○
右列被告等因侵占等案件，經自訴人提起自訴，本院判決如左：
    主  文
乙○○、甲○○均無罪。
    理  由
一、自訴意旨以：緣自訴人丙○○與被告乙○○係兄弟關係，被告甲○○係被告乙○○之妻，於民國八十四年十二月間，因自訴人丙○○、被告乙○○之父顏魯去世
    ，留有遺產新臺幣（下同）一百多萬元。被告甲○○竟將上開遺產存入私人帳戶
    ，任被告乙○○使用。八十五年七月五日，經嘉義縣大林鎮調解委員會調解，由
    被告乙○○簽發到期日八十五年九月五日、金額二十萬元、票號○五○五一一號
    之本票一紙。經自訴人向被告二人屢次催討無果。因認被告二人涉有刑法第三百
    三十五條第一項之侵占罪嫌及同法第三百四十二條背信罪嫌云云。
二按犯罪事實應依證據認定之，無證據不得推定其犯罪事實；又不能證明被告犯罪
    或其行為不罰者，應諭知無罪之判決，刑事訴訟法第一百五十四條第三百零一
    條第一項分別定有明文。次按刑法第三百三十五條第一項之侵占罪，須意圖為自
    己或第三人不法之所有，而侵占自己持有他人之物；而刑法第三百四十二條背信
    罪，除須為他人處理事務，而為違背其任務之行為，致生損害於本人之財產或其
    他利益外，尚須意圖為自己或第三人不法之利益，或損害本人之利益方足成立。
    。
三、自訴人以被告二人涉犯刑法第三百三十五條第一項之侵占罪嫌及同法第三百四十
    二條之侵占罪嫌，無非以嘉義縣大林鎮調解委員會調解書、被告乙○○所簽發之
    本票、彰化銀行大林分行九十年八月三十一日彰大林字第一五○三號函、嘉義縣
    大林鎮農會九十年九月四日九十大會字第二五二二號函等為據。訊據被告二人均
    堅決否認犯行，被告乙○○辯稱：「我父親去世後，錢是要交給我大姐顏金葉，
    後來顏金葉將錢放入甲○○戶頭內，用於處理父親後事外，尚餘一百萬元，兄弟
    姐妹共五人，各二十萬元，因為我生意經營不善，而將錢拿去週轉，後來我們有
    到調解委員會調解，有開本票二十萬元，但因為生活實在有困難而未清償」等語
    ；被告甲○○則辯稱：「我沒有侵占那筆錢，那筆錢是我姑姑用我名義存入我戶
    頭」等語。
四、經查：
（一）按侵占罪之成立，須為他人處理事務，而為違背其任務之行為，致生損害於本
      人之財產或其他利益。查自訴人於審理中陳稱：「（問：被告等有無幫你處理
      事務？）沒有」等語（詳本院九十年九月二十四日訊問筆錄），則被告二人未
      為自訴人處理事務，自難以背信罪相繩。
（二）又證人即自訴人及被告乙○○之姊張顏金葉於審理中證稱：「（問：顏魯過世
      時有無交待遺產交由何人管理？）我父親之前在大林鎮，八十四年間他過世前
      ，原本我下來嘉義是要將他載到台中我家玩，本來他看起來很高興，看起來也
      很健康。當天中午他飯就吃不下，我不知道他不舒服，叫甲○○弄飯菜給他吃
      。後來看他人不舒服的樣子，我就叫他們趕快換我父親的衣著，送醫院，但已
      經來不及了。我在幫他換衣服的時候，他跟我說他的印章及存摺放在抽屜內，
      我叫他不要說了，要趕快送醫院。他說要用到錢就可以用」，「（問：妳父親
      留下的財產如何處理？）他們三兄弟乙○○、丙○○、顏詩強去處理」，「（
      問：妳知道他們三個人如何分配遺產？）他們兄弟三人協調不成，後來才去調
      解委員會」等語（詳本院九十年十一月一日訊問筆錄）。足證自訴人與被告乙○○及案外人顏詩強已就其父顏魯之遺產達成協議，亦難謂被告二人有意圖為
      自己不法所有之意圖。
（三）再依自訴人所提出之嘉義縣大林鎮調解委員會八十五年民調字第六八號調解書
      之內容為：「右兩造因聲請人（即乙○○）生意上週轉不靈，而支用到對造人
      （即丙○○）應分得之遺產二十萬元整。因一時無法返還而請求調解，調解成
      立，條件如下：一、聲請人願返還該筆欠款，並當場開立到期日為八十五年九
      月五日、票號為○五○五一一號、面額為二十萬元整，交由對造收訖無訛。二
      、對造人其餘之請求均拋棄」，益證被告乙○○無為自己不法所有之意圖，否
      則被告乙○○無須向上開調解委員會聲請調解，並開立上述本票一紙交付自訴
      人收執。
（四）至自訴人所提出之彰化銀行大林分行九十年八月三十一日彰大林字第一五○三
      號函、嘉義縣大林鎮農會九十年九月四日九十大會字第二五二二號函等文件，
      僅能證明顏魯之存款移至被告甲○○之存款簿，顏魯之保險金由乙○○出面提
      領而已，尚不足以證明被告二人有侵占、背信犯行。
（五）綜上，本件純係自訴人與被告乙○○間，就顏魯之遺產經調解後，被告乙○○
      未能依調解內容給付自訴人二十萬元本票之民事糾紛。此外查無證據足資認定
      被告二人確有自訴人所指犯行。不能證明被告二人犯罪，依法應諭知無罪之判
      決。
據上論斷，應依刑事訴訟法第三百四十三條、第三百零一條第一項，判決如主文。
中    華    民    國      九十一      年      三      月      二十九    日
                              臺灣嘉義地方法院刑事第三庭
                                  法  官  張  育  彰
右正本證明與原本無異。
如不服本判決，應於判決送達後十日內向本院提出上訴狀( 應附繕本 )。
中  華    民    國      九十一      年      三      月      二十九    日
                                  書記官  馮  澤  文
